【裁判字號】    99,監宣,48
【裁判日期】    990430
【裁判案由】    監護宣告等
【裁判全文】
臺灣板橋地方法院民事裁定              99年度監宣字第48號
聲  請  人  乙○○
            丙○○
相  對  人  甲○○
            丁○○
上列聲請人聲請監護宣告事件，本院裁定如下：
    主      文
宣告甲○○（男，民國○○○年○○月○○○日生，身分證統一
編號：Ｚ000000000號）為受監護宣告之人。
宣告丁○○（女，民國○○○年○月○日生，身分證統一編號：
Ｚ000000000號）為受監護宣告之人。
選定乙○○（男，民國○○○年○○月○○日生，身分證統一編
號：Ｚ000000000號）為受監護宣告之人甲○○、丁○○之監護人。
指定丙○○（男，民國○○○年○月○○日生，身分證統一編號
：Ｚ000000000號）為會同開具財產清冊之人。
聲請費用新臺幣貳仟元由受監護宣告之人甲○○、丁○○負擔。
    理      由
一、本件聲請意旨略以：聲請人乙○○、丙○○之姪子、姪女即
    相對人甲○○、丁○○因其母親林麗香懷孕過程中服用治療
    癲癇疾病之藥物，致使相對人甲○○、丁○○出生後即發現
    患有腦性麻痺而分別被判定為極重度、重度智障，現相對人
    甲○○於八里療養院接受照護中，相對人丁○○於楊梅教養
    院接受照護中，至今均毫無起色，現況已無能力處理事務，
    為此依民事訴訟法第597 條之規定，檢附戶籍謄本、甲○○
    、丁○○之中華民國殘障手冊影本、診斷證明書等件為證，
    聲請宣告相對人甲○○、丁○○為受監護宣告之人，併選定
    聲請人乙○○為受監護宣告人甲○○、丁○○之監護人、聲
    請人丙○○為會同開具財產清冊之人等語。
二、按對於因精神障礙或其他心智缺陷，致不能為意思表示或受
    意思表示，或不能辨識其意思表示之效果者，法院得因本人
    、配偶、四親等內之親屬、最近一年有同居事實之其他親屬
    、檢察官、主管機關或社會福利機構之聲請，為監護之宣告
    ，民法第14條第1 項定有明文。本院審驗相對人甲○○之心
    神狀況，並依蕭中正醫院陳威廷醫師鑑定結果，認為「相對
    人（甲○○）為結節性硬化症、重度腦性麻庳，現於八里教
    養院接受長期照護。意識清醒，四股癱瘓，無法言語，無控
    制性流涎。對言語剌激無適當反應，生活無法自理，需人24
    小時照護。精神障礙及其他心智缺陷為極重度智障；意思表
    示或辨識意思示效果之程度為完全不能；預後及回復之可能
    性差；為符合監護之宣告人」等語，此有該醫院出具之精神
    鑑定報告書為憑；另本院囑託臺灣桃園地方法院審驗相對人
    丁○○之心神狀況，並依桃園縣中壢市迎旭診所邱瑞祥醫師
    鑑定結果，認為相對人林慧棋「對問答有部分適切的反應，
    但有時會答非所問，行為顯退縮，思考貧乏，無知覺異常，
    判斷力不佳，無病識感，可認得伯父及教養院工作人員，但
    時間及地點的定向感不佳，顯示其認知功能有中度以上受損
    ，處理個人事務之能力不佳」等語，此有該醫院出具之精神
    鑑定報告書為憑。由上，本院認相對人甲○○、丁○○因前
    開事由，致完全不能為意思表示或受意思表示，或不能辨識
    其意思表示之效果，故聲請人聲請對甲○○、丁○○為監護
    之宣告為有理由，應予准許，爰依前開規定，宣告相對人甲○○、丁○○為受監護宣告之人。
三、次按受監護宣告之人應置監護人。法院為監護之宣告時，應
    依職權就配偶、四親等內之親屬、最近一年有同居事實之其
    他親屬、主管機關、社會福利機構或其他適當之人選定1 人
    或數人為監護人，並同時指定會同開具財產清冊之人。法院
    為前項選定及指定前，得命主管機關或社會福利機構進行訪
    視，提出調查報告及建議。監護之聲請人或利害關係人亦得
    提出相關資料或證據，供法院斟酌。法院選定監護人時，應
    依受監護宣告之人之最佳利益，優先考量受監護宣告之人之
    意見，審酌一切情狀，並注意下列事項：（一）受監護宣告
    之人之身心狀態與生活及財產狀況。（二）受監護宣告之人
    與其配偶、子女或其他共同生活之人間之情感狀況。（三）
    監護人之職業、經歷、意見及其與受監護宣告之人之利害關
    係。（四）法人為監護人時，其事業之種類與內容，法人及
    其代表人與受監護宣告之人之利害關係。民法第1110條、第
    1111條、第1111條之1 分別定有明文。查聲請人乙○○為受
    監護宣告人甲○○、丁○○之伯父，並經其親屬一致同意推
    舉乙○○為監護人，有上開戶籍謄本、同意書等件在卷可稽
    。本院復參佐證人即八里教養院社工人員於本院鑑定時在場
    陳稱: 「目前是我們院方照顧（甲○○），若有什麼事，我
    們都是聯絡乙○○，他其他叔父都沒有來過」等語，及審酌
    聲請人乙○○為受監護宣告人甲○○、丁○○之伯父，有意
    願擔任甲○○、丁○○之監護人，且有監護甲○○、丁○○
    之能力，亦無不適擔任其等監護人情事等情，認由聲請人乙○○任監護人，應符合受監護宣告人甲○○、丁○○之最佳
    利益，爰依民法第1111條第1 項之規定，選定聲請人乙○○
    為受監護宣告之人甲○○、丁○○之監護人。另本院參酌聲
    請人丙○○為相對人即受監護宣告之人甲○○、丁○○之叔
    父，爰依上揭規定，指定聲請人丙○○為渠等之會同開具財
    產清冊之人。
四、依民事訴訟法第608 條第1 項裁定如主文。
中    華    民    國    99    年    4     月    30    日
                  家事法庭  法  官  古秋菊
以上正本係照原本作成。
如不服本裁定關於選定監護人及指定會同開具財產清冊之人等部
分，應於送達後10日內向本院提出抗告狀，並繳納抗告費新臺幣
1,000 元；其餘關於宣告監護之部分，不得抗告。
中    華    民    國    99    年    4     月    30    日
                            書記官  林佩萱

司法院資訊處製作；財團法人民間司法改革基金會備份。
